臺灣士林地方法院刑事判決　　　　　　99年度交簡上字第33號
上　訴　人
即　被　告　黃浩文
上列上訴人因公共危險案件，不服本院中華民國99年8 月31日99
年度湖交簡字第422 號第一審刑事簡易判決（聲請案號：99年度
偵字第9723號），提起上訴，本院管轄之第二審合議庭認為不應
以簡易判決處刑，改適用通常程序，自為第一審判決如下：
    主  文
原判決撤銷。
黃浩文無罪。
    理  由
一、檢察官聲請簡易判決處刑意旨略以：被告黃浩文明知服用酒
    類不能安全駕駛動力交通工具，於民國99年7 月4 日晚間11
    時至翌（5 ）日凌晨1 時許之間，在臺北市士林區○○○路
    士林夜市之「梅卡拉OK」，因飲酒逾量，已無法安全駕車，
    竟未待體內酒精成分消退，旋於飲酒完畢，自上開飲酒處，
    駕駛車號T7-6647 號自用小貨車上路，於99年7 月5 日凌晨
    1 時14分許，行經臺北市士林區○○○路94巷口，遇警攔檢
    ，發現其滿口酒氣，迄99年7 月5 日凌晨1 時18分許，經當
    場施以呼氣酒精濃度測試達每公升1.09毫克（1.09MG /L ）
    ，始查悉上情。案經臺北市政府警察局士林分局報告臺灣士
    林地方法院檢察官檢察官偵查後聲請簡易判決處刑。因認被
    告涉犯刑法第185 條之3 之服用酒類不能安全駕駛動力交通
    工具而駕駛罪嫌等語。
二、法律規定及判決先例：
  (一)按被告未經審判證明有罪確定前，推定其為無罪；又犯罪事
    實應依證據認定之，無證據不得認定犯罪事實，刑事訴訟法
    第一百五十四條第一項、第二項定有明文。次按不能證明被
    告犯罪者，應諭知無罪之判決，同法第三百零一條第一項定
    有明文。
  (二)又按事實之認定，應憑證據，如未能發現相當證據，或證據
    不足以證明，自不能以推測或擬制之方法以為裁判基礎，最
    高法院四十年台上字第八十六號判例可資參照。而所謂證據
    ，係指足以證明被告有犯罪行為之積極證據而言，該項證據
    須適於為被告犯罪之證明者，始得採為斷罪之資料，最高法
    院六十九年台上字第四九一三號判例可資參考。
  (三)再按認定不利於被告之事實，須依積極證據，茍積極證據不
    足為不利於被告事實之認定時，即應為有利於被告之認定，
    更不必有何有利之證據，最高法院亦著有三十年上字第八一
    六號判例足參。
  (四)認定犯罪事實所憑之證據，雖不以直接證據為限，間接證據
    亦包括在內；然而無論直接或間接證據，其為訴訟上之證明
    ，須於通常一般之人均不致有所懷疑，而得確信其為真實之
    程度者，始得據為有罪之認定，倘其證明尚未達到此一程度
    ，而有合理之懷疑存在時，即應為被告無罪判決之諭知（最
    高法院七十六年台上字第四九八六號判例意旨參照）。
  (五)是以，綜上規定及說明，若刑事案件有以上之情形，而檢察
    官於起訴後，法院於公訴人蒞庭實行公訴，經法院予提出證
    據證明及說服法院之機會，而無法提出足以說服法院被告有
    起訴之犯罪事實之證據，自應為被告無罪之判決，亦屬至明
    。
三、本件聲請簡易判決處刑意旨認被告黃浩文涉有刑法185 條之
    3 之服用酒類不能安全駕駛動力交通工具而駕駛罪，無非係
    以被告於警詢時及檢察官偵查中之供述，且有刑法第185 條
    之3 案件測試觀察紀錄表、生理平衡檢測紀錄表、臺北市政
    府警察局舉發違反道路交通管理事件通知單、呼氣酒精濃度
    測試列印單各1 份為證。訊據被告則堅決否認有何酒醉駕車
    之公共危險犯行，辯稱：本件酒醉駕車之人是我弟弟黃聖偉
    ，是黃聖偉冒用我的名義在罰單上及酒精濃度測試紙上簽名
    及接受警察訊問製作筆錄，我在檢察官偵查中有承認，是因
    為我以為是我之前騎機車酒駕被罰三萬元的那一個案子等語
    。
四、經本院查：
  (一)按法院審判之被告，係檢察官所指刑罰權對象之人，起訴書
    所記載之被告姓名、年籍，一般固與審判中審理之人（對象
    ）姓名年籍一致，惟若以偽名起訴，而審判之對象為真正之
    犯罪行為人確為檢察官所指被告之人，因刑罰權之客體同一
    ，僅姓名年籍不同，其於審理中查明時，由法院逕行更正被
    告之姓名年籍；其於判決後始發現者，亦由原法院裁定更正
    姓名年籍重行送達即可。但若依卷證資料及調查證據之結果
    ，無法看出真正之犯罪行為人，並可確信起訴書所指被告並
    非真正犯罪行為之人，且無從更正被告之姓名年籍，自應就
    起訴書所指被告之人為有無犯罪行為之裁判。因此，倘犯罪
    行為人持用他人之身分證，冒名接受警詢未被發覺，檢察官
    並未實施偵查訊問，即依憑該他人身分證所示姓名、性別、
    年齡、住所等資料，記載於聲請簡易判決處刑書。於此情形
    下，因檢察官未為偵查行動，其內心本意無從依外觀上客觀
    之事證憑斷，自僅得依聲請書所載者為審判對象；而第一審
    簡易判決純為書面審理，行為人未為實際之訴訟行為，亦無
    從認定其即為審判之對象。是卷內既無任何客觀上足資分辨
    其他犯罪嫌疑人之人別資料，而現存之證據又已足認定犯罪
    事實，依刑事訴訟法第四百五十三條之規定，法院應立即處
    分，則該所受請求確定刑罰權範圍之被告，自應認係被冒名
    之人，而非真正之行為人。若被冒名者對於該簡易判決不服
    ，上訴於該管第二審地方法院合議庭，一旦發現實情，該第
    二審法院應即撤銷第一審之不當判決，改為被告無罪之諭知
    ，不能任由檢察官當庭或事後以言詞或書面變更其所指之被
    告為真正之行為人，否則非但有違訴訟關係當事人恆定原則
    ，亦有損冒名者之審級利益。最高法院98年度台非字第67號
    判決意旨參照。
  (二)經查於99年7 月5 日凌晨1 時14分許，有名為「黃浩文」之
    人駕駛車號T7-6647 號自用小貨車，行經臺北市士林區○○
    ○路94巷口時，遇臺北市政府警察局北投分局石牌派出所警
    員沈公明攔檢，發現該人滿口酒氣，迄99年7 月5 日凌晨1
    時18分許，經當場施以呼氣酒精濃度測試達每公升1.09毫克
    （1. 09MG /L），而該名為「黃浩文」之人於案發當時，依
    警員現場為測試觀察之結果亦有駕駛有蛇行，車身搖擺不定
    ，轉彎半徑過大或過小等駕駛操控力欠佳情形及出入車門困
    難劃定直線無法正常行走、測試或訊問過程有說話含糊不清
    之情形，此亦有刑法第185 條之3 案件測試觀察紀錄表在卷
    可參；警員沈公明隨即對該人開立舉發違反道路交通管理事
    件通知單，而駕駛人亦在呼氣酒精測試列印單、生理平衡檢
    測紀錄表及舉發違反道路交通管理事件通知單上均簽名為「
    黃浩文」；而該名為「黃浩文」之人於警員攔檢時及警詢時
    均自稱其係「黃浩文」，且自承其有酒醉駕車之犯行，並於
    警詢筆錄上親自簽名「黃浩文」及按捺指印，此亦有99年7
    月5 日警詢筆錄一份在卷可稽（見偵卷第8 至10頁）。是以
    足認該名為「黃浩文」之人確有酒醉駕車之公共危險犯行，
    要足認定。
  (三)嗣臺北市政府警察局北投分局將本件「黃浩文」酒醉駕車之
    公共危險案件移送臺灣士林地方法院檢察署偵查，經檢察官
    傳訊被告黃浩文本人出庭應訊，而被告黃浩文到庭後亦向承
    辦檢察官坦承本件犯行，而經檢察官向本院聲請以簡易判決
    處刑，經原審判處罰金十萬九千元在案，此有刑事案件移送
    書、偵查筆錄、聲請簡易判決處刑書及原審判決書各一份可
    參。惟查，被告黃浩文不服原審判決而提起上訴，於本院行
    準備程序時即辯稱：本件是我的弟弟黃聖偉酒醉駕車，檢察
    官偵查中我誤以為是前一次之酒駕，所以才會承認犯罪，也
    因此才經檢察官聲請簡易判決處刑而經法院判處罰金壹拾萬
    玖仟元。嗣經本院審查庭法官將本案被告黃浩文於本院資料
    處理中心指紋登記卡連同於警詢時自稱「黃浩文」之人按捺
    之指紋併送送內政部警政署刑事警察局鑑定，經該局以指紋
    特徵點比對法、指紋電腦比對法為鑑定，結果認：送鑑偵查
    卷宗內調查筆錄上指紋8 枚（編號1 至8 ），經與所附黃浩
    文指紋登記卡比對不相符後，續輸入指紋電腦比對確認結果
    ，均與本局檔存黃聖偉指紋卡之右拇指指紋相符。此有內政
    部警政署刑事警察局99年11月18日刑紋字第0990161673號鑑
    定書一份可參（見本院審交簡上字第65號卷第21頁），足認
    本案酒醉駕車之人顯非被告黃浩文本人甚明，而被告辯稱本
    件酒醉駕車之人係為其弟黃聖偉等語，應堪採信。
  (四)又證人黃聖偉於本院審理時到庭證稱：我於99年7 月5 日凌
    晨1 點多，有駕駛朋友的車子，車號Ｔ7-6647自小貨車經警
    攔檢，當時是用我哥哥的名義接受警察的盤查，也有在北投
    分局的權利告知書、逮捕告知親友通知書、測試觀察紀錄表
    上有簽「黃浩文」的名字並且蓋指印，我當時沒有拿出我哥
    哥的身分證，後來於99年7 月5 日凌晨三點在石牌派出所以
    「黃浩文」的名義接受警察訊問，並在筆錄上簽黃浩文的名
    字及及蓋指印，當時是警員沈公明作的筆錄，士林地檢署在
    99 年7月23日有開庭偵查本案，我那時已經到臺南監獄服刑
    ，所以沒有接到通知等語（見本院100 年1 月5 日審判筆錄
    ）；而證人即當時查獲黃聖偉（冒名黃浩文）酒醉駕車之警
    員沈公明到庭證稱：99年7 月5 日凌晨一點多我有在台北市
    ○○○路94巷口攔檢一部T7-6647 的自小貨車，當時車上只
    有一位駕駛沒有乘客，當時的駕駛不是被告黃浩文，而是在
    庭的證人黃聖偉，當時黃聖偉接受盤查時，只有拿行照給我
    ，黃聖偉還滿臉酒氣，他的左前座的窗戶是搖下來的，當時
    他還在卡拉OK的店前跟小姐談話，因為當時黃聖偉沒有帶身
    分證，我有調口卡，我訊問他是不是黃浩文本人，他表示他
    是黃浩文，我當時還有請他的姪子羅士翔來，後來黃聖偉有
    在罰單及酒精濃度測試紙上簽名等語（見本院100 年1 月5
    日審判筆錄）。經互核上開證人黃聖偉、沈公明之證述確屬
    相符，且本案酒醉駕車之人於警詢筆錄上所按捺之指紋經送
    鑑定與被告黃浩文之指印不相符合，而與黃聖偉之指紋相符
    ，已如前所述，足以認定本件因酒醉駕車而於99年7 月5 日
    凌晨1 時14分許經警攔檢及於警局受訊之人確為證人即被告
    之弟黃聖偉，而非被告黃浩文本人，要屬無疑。
  (五)綜上所查事證，足以認定本件檢察官偵查之對象即到庭應訊
    之人為被告黃浩文本人，嗣經檢察官聲請簡易判決處刑及本
    院內湖簡易庭法官判決之對象亦為被告黃浩文本人，惟本件
    實際酒醉駕車之人為被告黃浩文之弟黃聖偉，而非被告黃浩
    文，是以可確信聲請簡易判決處刑書所指被告並非真正犯罪
    行為之人，揆諸前開法律規定、判決先例及最高法院98 年
    度台非字第67號判決意旨，自應為被告無罪之諭知。
五、綜上所述，本件酒醉駕車之行為人確為被告之弟黃聖偉，而
    非被告黃浩文本人，是以檢察官所舉之證據即不足以證明被
    告有酒醉駕車之公共危險犯行，此外復查無其他積極證據足
    資證明被告犯罪，既不能證明被告犯罪，自應依法諭知無罪
    之判決，原審不察，逕以簡易判決論處被告黃浩文之罪刑，
    核有未當，自應就原審判決予以撤銷改判。另檢察官聲請以
    簡易判決處刑之案件，經法院審理後認為應諭知無罪判決者
    ，應適用通常程序審判之，刑事訴訟法第452 條及第451 條
    之1 第4 項但書第3 款分別定有明文。原審引用檢察官聲請
    簡易判決處刑書，依刑事訴訟法第449 條第1 項前段、第3
    項、第454 條第2 項，刑法第185 之3 、第42條第3 項，刑
    法施行法第1 條之1 第1 項為被告黃浩文科刑之諭知，容有
    未洽，本院審理後，認為被告應為無罪之諭知，自應由本院
    依刑事訴訟法第455 條之1 第3 項之規定，準用同法第369
    條第1 項前段之規定，將原判決撤銷，另依第一審通常程序
    為無罪判決之諭知。
據上論斷，應依刑事訴訟法第455 條之1 第1 項、第3 項、第45
2 條、第369 條第1 項前段、第364 條、第301 條第1 項，判決
如主文。
本案經檢察官曾勁元到庭執行職務。
中    華    民    國    100    年    1    月     19   日
                  刑事第三庭審判長法  官  李育仁

                                  法  官  謝佳純

                                  法  官  徐文瑞
以上正本證明與原本無異。
如不服本判決應於收受判決後10日內向本院提出上訴書狀，並應
敘述具體理由；其未敘述上訴之理由者，應於上訴期間屆滿後20
日內向本院補提理由書（均須按他造當事人之人數附繕本），切
勿逕送上級法院。
                                  書記官  桂大永
中    華    民    國    100    年    1    月     19   日